【裁判字號】    98,台上,1488
【裁判日期】    980319
【裁判案由】    偽證
【裁判全文】
最高法院刑事判決            九十八年度台上字第一四八八號
上  訴  人  甲○○
選任辯護人  薛西全律師
            邱國逢律師
            簡承佑律師
上列上訴人因偽證案件，不服台灣高等法院台南分院中華民國九
十七年十一月三日第二審更審判決（九十七年度重上更(三)字第二
二０號，起訴案號：台灣雲林地方法院檢察署九十年度偵字第三
三九九號），提起上訴，本院判決如下：
    主  文
上訴駁回。
甲○○緩刑伍年。
    理  由
本件原判決認定上訴人甲○○自民國八十六年七月十六日起至八
十八年九月八日止，在雲林縣立文化中心（以下簡稱為文化中心
，現已改制為雲林縣政府文化處）擔任秘書一職。八十八年十月
間，文化中心主任蔡春風、總務組長林振成、推廣組約聘人員許
文銘及圖書組約聘人員陳鳳嬌等人遭人匿名向台灣雲林地方法院
檢察署檢舉涉犯貪瀆罪嫌，由該署檢察官徐維嶽偵辦。上訴人明
知文化中心於八十八年三月二十八日確有依原先預定之「歡樂嘉
年華計畫」，在雲林縣斗六市鎮東國小舉辦慶祝兒童節暨模範兒
童表揚大會活動，並於當天在縣立游泳池（設於斗六國中之內）
邊提供歐式自助餐，而於「代辦經費16歡樂嘉年華」項下支付新
台幣（以下同）二十萬元餐敘費用予承辦商家，該經費並無浮報
或重覆請領情事。詎其於八十八年十月二十六日上午十時四十五
分許，在台灣雲林地方法院檢察署八十八年度他字第六五一號蔡
春風等涉犯瀆職罪嫌案件（以下簡稱前案）檢察官偵查時，以證
人身分作證，就「蔡春風等人有無浮報歐式自助餐費用二十萬元
」，攸關蔡春風等人有無貪瀆犯行之重要事項，供前具結，為虛
偽「問：有無超過預算（按指國際偶戲節之支出）？答：有超過
一百五十萬元左右，主任請各組組長自行虛列核銷，其中主任於
五月份請圖書組組長針對三月二十九日活動補提計畫，浮報招待
縣內小朋友二十幾萬元」之陳述。經檢察官偵查後對蔡春風等人
，以該署八十八年度偵字第五五三五號提起公訴，然經台灣雲林
地方法院以八十八年度訴字第四四九號刑事判決諭知無罪，及原
審法院以九十年度上訴字第一八八號刑事判決駁回上訴確定等情
。係以訊據上訴人矢口否認有何偽證犯行，辯稱：檢察官並非單
純以證人之身分傳訊伊，伊究係以被告或證人之身分供述，仍非
無疑；縱認檢察官係以證人之身分傳訊，惟伊就該案件具有共犯
之關係或嫌疑，且有修正前刑事訴訟法第一百八十一條之情形，
依修正前刑事訴訟法第一百八十六條第三款及第四款之規定，不
得令伊具結，雖檢察官誤命伊具結，仍不生具結之效力，伊自不
負偽證之責。又系爭歐式自助餐之費用，並非自國際偶戲節之預
算項下支付，而係挪用歡樂嘉年華之預算項下支付，且伊係於國
際偶戲節活動結束後，迄八十八年五月七日始見文化中心圖書組
人員陳鳳嬌所製作之擬由歡樂嘉年華預算項下支付系爭歐式自助
餐經費二十萬元之簽呈，足見伊係因懷疑國際偶戲節超支，挪用
歡樂嘉年華之預算，因而於檢察官訊問時為上開供述，其中所稱
「浮報」，縱有用語不當之處，亦屬合理懷疑之陳述，或屬依據
自己意見所作之判斷，或屬對自己涉嫌共犯所持之辯解，要難認
有何虛偽陳述之故意；伊僅對當時經費核銷情形為陳述，並未明
指或暗喻蔡春風有詐騙國際偶戲節二十萬元經費之行為，所陳述
之內容亦非對案情有重要關係之事項，難以偽證罪責相繩；又伊
並未參加系爭歐式自助餐經費支出之協調會議，且事後該筆經費
請款時，亦未經伊核章，足見伊就系爭歐式自助餐是否有舉辦及
該經費如何支出，無從得知。伊僅將懷疑之事項告知檢察官，請
檢察官調查而已，其陳述之真意係指虛列挪用核銷，並非刑法上
「浮報」之意思，筆錄之記載可能是口誤或筆誤等語。但經查：
(一)、依前案八十八年十月二十六日偵訊筆錄記載，當日檢察官訊
問上訴人與該案被告蔡春風之關係後，即諭知上訴人具結之義務
及偽證之處罰，並於給閱及朗讀結文後，經上訴人在證人結文上
簽名具結，有該次偵查訊問筆錄及證人結文一紙在卷可稽。上訴
人作證前，檢察官已踐行告知具結之義務及偽證之處罰，並命其
朗讀結文之程序。參酌證人即前案承辦書記官王志聖之證述，及
、承辦檢察官於八十八年十月十二日即以證人身分傳喚上訴人
於八十八年十月十九日到庭作證，但上訴人未到庭，有前案檢察
官辦案進行單及其上載有「證人：甲○○未到」等字樣之點名單
各一紙在卷可稽；、上訴人未於八十八年十月十九日到庭作證
，檢察官再以證人身分傳喚於八十八年十月二十六日上午十時三
十分到庭作證，亦有其上載明「應受送達人證人甲○○」等字樣
之送達證書二紙及其上載有「證人：甲○○到」等字樣之前案八
十八年十月二十六日點名單一紙在卷可稽等情。足見上訴人於前
案檢察官偵查時，確係以證人身分前往作證無疑。雖前開偵訊筆
錄未將預先印就例稿中部分文字，即「檢察官諭知：一、被告涉
犯○○罪嫌。二、得保持緘默，無須違背自己之意思而為陳述。
三、得選任辯護人。四、得請求調查有利之證據。」等有關刑事
訴訟法第九十五條規定應先告知被告事項之部分文字全部刪除，
但筆錄內例稿書記官已將其中涉犯罪嫌部分刪除，而檢察官於訊
問上訴人：「你與斗六市文化中心之主任及各組組長有無親僱關
係？」上訴人答稱：「沒有」後，諭知「具結義務及偽證之處罰
」，並給閱朗讀結文，於上訴人完成具結，結文附卷，始訊問相
關事項。當日點名單內亦載有「證人：甲○○到」等字樣；其中
「證人：甲○○」等字，亦係開庭前事先以打字方式印妥，有該
點名單在卷可稽。該案承辦書記官王志聖於原審法院審理時亦證
稱：「第一項之告知被告涉犯罪嫌部分我有刪除，一般如果是被
告身分的話就不會刪除這一項，其餘二、三、四項筆錄（例稿）
則是我漏未刪除」等語綦詳。益徵檢察官係以證人身分傳訊上訴
人前往作證，上訴人確係以證人身分應訊無疑。尚難僅因書記官
漏未將筆錄預先印繕之部分例稿文字刪除，遽謂上訴人非以證人
之身分作證應訊。上訴人復提出檢察官通知其於八十八年十月三
十日上午九時三十分前往台灣雲林地方法院檢察署，就前案開庭
之通知一紙，以證明其於八十八年十月二十六日上午十時四十五
分許之偵訊，非以證人身分應訊。然該通知雖未記載檢察官係以
「證人」身分通知上訴人到庭，但亦未記載係以「被告」之身分
傳喚到庭，依前開說明該通知亦不足資為上訴人有利認定之依據
。至上訴人該次作證雖未領取證人旅費，但對其以證人身分具結
作證之法律效果並無影響，亦不足據為有利上訴人之認定。上訴
人另辯稱伊於八十八年十月三十日應訊後，證人陳鳳嬌、葉彥萍
二人即被改列為被告，檢察官對應訊人之身分究係被告或證人，
態度並不明，且反覆不一，足見伊於前案之身分並非證人，而係
被告或「與本案有共犯關係或嫌疑者」等語。但查陳鳳嬌、葉彥
萍於檢察官該次庭訊後雖被改列為被告，亦不影響上訴人於偵查
時以證人身分具結作證而為陳述之法律責任，上訴人此部分辯解
亦無可取。(二)、依前案卷附檢舉信所載，被檢舉者僅蔡春風、劉
正義、林振成、許文銘等人，不包括上訴人在內，有該檢舉信一
紙可稽。上訴人在前案既以證人身分到庭應訊，參酌：、檢察
官八十八年十月二十七日之簽呈，僅將蔡春風、劉正義、林振成
、許文銘、葉彥萍、陳鳳嬌等人列為被告，未將上訴人列為被告
，有其簽呈一紙在卷可憑。、前案檢察官偵查終結並未將上訴
人列為被告起訴，有台灣雲林地方法院檢察署檢察官八十八年度
偵字第五五三五號起訴書在卷足稽。、前案八十八年十月二十
六日上午十時四十五分、八十八年十月二十六日下午三時四十分
及八十八年十月三十日上午九時三十分訊問筆錄均無上訴人陳明
其有「與本案有共犯或有藏匿犯人及湮滅證據、偽證、贓物各罪
之關係或嫌疑」或有「恐因陳述致自己或與其有刑事訴訟法第一
百八十條第一項之人受刑事追訴或處罰之情形，而不拒絕證言」
之記載，亦無檢察官認上訴人有上開情形而諭知其得拒絕證言之
情形，難認上訴人在前案有修正前刑事訴訟法第一百八十六條第
三款及第四款之不得令其具結之情形。、上訴人與蔡春風原為
部屬與長官之關係，共同負責國際偶戲節及歡樂嘉年華等活動之
推動，上訴人參與之程度甚或較其他職員許文銘、陳鳳嬌等人更
深，倘上訴人因懼怕真實陳述有使自己受追訴之危險，理應為蔡
春風有利之陳述，以免受牽連，乃其於前案作證時竟為蔡春風不
利之陳述，顯見其無「恐因陳述致自己或與其有修正前刑事訴訟
法第一百八十條第一項之人受刑事追訴或處罰，而得拒絕證言」
之情形。上訴人另辯稱在陳鳳嬌所製作之簽呈、請購單上核章者
，包括主任蔡春風、圖書組組員劉正義、約聘人員陳鳳嬌等人均
被列為被告，伊在上開簽呈、請購單上亦有核章，足見伊非但具
有共犯或嫌疑犯之關係，且有恐因陳述致自己受刑事追訴或處罰
之情形，自不得令伊具結，檢察官誤命伊具結，仍不生具結之效
力，自不負偽證之責等語。惟上訴人在前案是否有修正前刑事訴
訟法第一百八十六條第三款及第四款所定不得令其具結之情形，
與其是否曾在上開簽呈、請購單上核章，或核章者蔡春風、劉正
義、陳鳳嬌等人事後是否均被列為被告，均無必然關聯，而上訴
人在前案作證既無不得令其具結之事由，如前所述，其此部分辯
解，亦無足採。上訴人又辯稱檢察官於庭訊時曾對伊表示「你過
去在文化中心的同事蔡春風、許文銘等人，被檢舉案，那些公文
財物請購單等，你都有看過，也有蓋章，你的身分是被告，也可
以說是共犯或嫌疑人，有問不答或避重就輕，那你就跟他們一樣
，通通送到法院去，你看到的、聽到的，通通講出來，我也可以
把你當成證人」，足見伊所為之供述屬對自己涉嫌共犯所持之辯
解云云。然上訴人並未提出任何證據以實其說，承辦書記官王志
聖更證稱：「檢察官有無對上訴人為前開陳述，應以筆錄記載為
準」等語。此外，又無任何證據足以證明上訴人此項供述為真，
其所為片面辯解亦不足採信，難認上訴人在前案有不得命其具結
之事由。(三)、上訴人於前案作證確有供前具結證稱：「問：有無
超過預算（按指國際偶戲節之支出）？答：有超過一百五十萬元
左右，主任請各組組長自行虛列核銷，其中主任於五月份請圖書
組組長針對三月二十九日活動補提計畫，浮報招待縣內小朋友二
十幾萬元」等情，有該次偵訊筆錄及證人結文各一紙在卷可稽。
上訴人雖辯稱只將伊懷疑之事項告知檢察官，請檢察官調查而已
，其陳述之本意，係指「虛列挪用核銷」，非指刑法上之「浮報
」，筆錄記載可能是口誤或筆誤等語。然原審法院更審前上訴人
對前開證詞之內容均未否認或提出異議，僅極力解釋其本意並非
如此；於第一審審理時復稱：「檢察官整理我說過的話，最後再
問我是不是這個意思，我回答是」等語。上訴人於偵查中另稱「
因檢察官說話聲音比較大聲，我害怕，所以在他追問之下，才把
所見所聞全部講出來」等語。參以：、上訴人於八十八年十月
二十六日下午三時四十分，在文化中心接受檢察官訊問時仍接續
稱：「（問：辦理嘉年華活動已有預算，為何還簽補助二十萬元
何用？）名義上是辦理歐式自助餐，實際我不知有無執行」、「
（問：為何三月份辦活動你五月份還再批？）因為經費透支，所
以才上簽呈申請二十萬元」等語。、上訴人於前案八十八年十
月三十日上午九時三十分，接受檢察官訊問時仍接續陳稱：「（
問：本件簽二十萬元是否虛報國際偶戲節透支經費來貼補部分？
）主任決定批示，雖我明知是在分攤透支部分，浮報此二十萬元
，但我身為秘書無此決定權」等語。足見上訴人不僅未向檢察官
表明其就上開陳述之事項有何懷疑，請檢察官調查，更暗指該二
十萬元之費用有虛報情事，且除於第一次證述中使用「浮報」一
詞外，復於八十八年十月三十日偵訊中陳稱：「雖我明知是在分
攤透支部分，浮報此二十萬元」等語，而再次使用「浮報」之詞
，顯見其於前案作證時，確有為上開陳述且無違背其真意。上訴
人所辯均為卸責之詞，不足採信。(四)、文化中心八十八年三月二
十八日主辦之八十八年度歡樂嘉年華慶祝兒童節暨模範兒童表揚
大會活動，因適逢國際偶戲節於八十八年三月二十七日起至同年
四月二十日止之期間舉辦，乃欲與國際偶戲節配合，因而於同日
會後邀請縣內模範兒童至縣立游泳池觀賞越南水傀儡戲表演，並
以歐式自助餐方式舉行餐敘，有雲林縣慶祝八十八年度兒童節暨
模範兒童表揚大會活動實施要點、活動程序表、一九九九雲林國
際偶戲節工作人員手冊內所附展演日程表、接待組人員分工表、
行程表等影本各一份在卷可稽。上訴人不僅襄助主任綜理全中心
業務，且係擔任國際偶戲節之接待總負責人，並參與該國際偶戲
節規劃籌備會，亦有上開工作人員手冊及規劃籌備會簽到冊各一
份在卷足據。可見其對上開歡樂嘉年華活動係屬文化中心預定工
作之一，而安排在八十八年三月二十八日配合國際偶戲節活動，
以歐式自助餐之方式舉行餐敘之事實，應無不知之理。陳鳳嬌於
前案供稱：國際偶戲節活動正式開始前，伊與許文銘開過協調會
，伊認為國際偶戲節之經費較充裕，約定歡樂嘉年華模範兒童歐
式自助餐二十萬元由國際偶戲節預算支出，後來國際偶戲節經費
不足，才改回由歡樂嘉年華之補助款來支出。伊寫二十萬元請購
單出去後，主計告知二十萬元金額過大，先讓請購單通過，叫伊
補簽呈敘明支出之事由，所以伊才會寫簽呈等語；證人劉正義於
前案第一審訊問時亦證稱：因國際偶戲節的經費較多，所以推廣
組組長劉建成、許文銘來找伊與陳鳳嬌討論，若國際偶戲節之經
費足夠，則歐式自助餐之費用由國際偶戲節之經費支出，若國際
偶戲節之經費不足，歐式自助餐費二十萬元仍由歡樂嘉年華之經
費支出。在國際偶戲節正式開始前，劉建成、許文銘就有向圖書
組表示，國際偶戲節之經費不足，故表揚模範兒童歐式自助餐之
費用，仍由歡樂嘉年華之經費支出。伊與劉建成討論後，一起向
蔡春風口頭報告討論經過，當時主任口頭指示歐式自助餐費用還
是由歡樂嘉年華之經費支出，並配合國際偶戲節一起辦理活動等
情，亦經劉建成於前案第一審調查訊問時證述明確；參以、證
人張素鶯於前案第一審調查訊問時亦證稱：「在二十萬元餐會舉
辦前，我有看到陳鳳嬌寫的請購單，我看到所需開銷之經費較多
，所以我叫她寫簽呈補敘理由，後來我看到陳鳳嬌之簽呈時，二
十萬元餐會已辦完了，我是何時看到簽呈，日期不確定，簽呈會
到我這裏已執行過了，但請購單到我這邊時，計畫尚未執行，我
是有先在請購單上蓋章，依普通公務單位會計制度之一致規定，
業務單位把所需請購之物品填寫請購單，由總務單位去詢價，會
會計後，經首長核可即可執行，故陳鳳嬌簽二十萬元餐費之請購
單出來後，依一般行政程序，我蓋了章就送出去，但因金額很大
，所以我要陳鳳嬌寫簽呈補敘理由，然因請購程序是依正常程序
在辦，所以我雖有叫陳鳳嬌寫簽呈補敘理由，陳鳳嬌縱未寫該簽
呈，二十萬元餐費還是會依計畫執行撥付給廠商」等語。足見系
爭歐式自助餐餐敘活動所支出之費用二十萬元，於該餐敘活動開
始前即已先由承辦人陳鳳嬌填寫財物請購單，申請該筆費用自「
代辦經費16歡樂嘉年華」項下支出，而非自國際偶戲節活動項下
支出之事實甚明。、文化中心於八十八年三月二十八日所舉辦
之八十八年度歡樂嘉年華活動之計畫確有提供餐飲一節，亦有其
計畫書、雲林縣慶祝八十八年度兒童節暨模範兒童表揚大會活動
實施要點及活動程序表各一紙在卷可憑。足見該餐敘活動所支出
之費用二十萬元，於「代辦經費16歡樂嘉年華」項下支出，尚非
無據。、文化中心舉辦上開歡樂嘉年華活動前，於八十八年三
月間即以「歡樂嘉年華招待模範兒童觀賞越南水傀儡後用餐」為
由，簽請於八十八年度分配預算科目「代辦經費16歡樂嘉年華」
項下支出歐式自助餐二十萬元一節，亦有陳鳳嬌所填寫之雲林縣
立文化中心財物請購單一紙在卷足稽，另依上開財物請購單所載
，其上亦確有當時擔任秘書之上訴人所蓋用之印章。可見上訴人
於系爭歐式自助餐餐敘活動開始前即已經由陳鳳嬌填寫之財物請
購單，知悉該筆餐費係自「代辦經費16歡樂嘉年華」項下支出明
確。、文化中心舉辦上開歡樂嘉年華活動，確有支出歐式自助
餐費二十萬元，亦經證人即承辦該次歐式自助餐活動之凱琳美食
坊負責人楊薇茹於前案第一審調查訊問時證述明確，並有雲林縣
立文化中心於預算科目「代辦經費16歡樂嘉年華」項下支出上開
二十萬元經費之粘貼憑證、支出傳票、凱琳美食坊中華民國八十
八年三月二十八日免用統一發票收據、凱琳美食坊估價單、雲林
縣立文化中心八十八年六月五日歡樂嘉年華歐式自助餐支出傳票
、雲林縣立文化中心支出登簿各一紙及凱琳美食坊第一商業銀行
活期存款存摺二紙在卷足據。、證人張素鶯於前案第一審調查
時證稱：「上開二十萬元之餐費係由歡樂嘉年華的經費支出，國
際偶戲節採購中並無支出二十萬元餐費」等語明確。另雲林縣政
府所支出之系爭歐式自助餐費二十萬元，在其他預算科目下，並
無發現重複支出之情事，亦經雲林縣政府函述明確，有該府九十
七年九月十七日府文圖字第０九七二四０一四七九號函一紙在卷
可稽。上訴人於原審法院審理時亦供認系爭歐式自助餐費二十萬
元無重複支領之情事。足見文化中心舉辦上開歡樂嘉年華活動，
並無重複領取經費或浮報之情事，而系爭二十萬元餐費，係在歡
樂嘉年華活動經費項下支出，未於國際偶戲節活動經費項下支出
無疑。、前案第一審審理時證人即圖書組組長劉正義證稱：「
（問：上開模範兒童嘉年華二十萬元餐會有無辦？）的確有辦」
；證人即總務組採購人員林麗美證稱：「（問：上開模範兒童嘉
年華二十萬元餐會有無辦？）我雖沒有親自到場，但我有與楊薇
茹去看場地及佈置場地」；證人即文化中心兼會計張素鶯亦證稱
：「（問：上開模範兒童嘉年華二十萬元餐會有無辦？）當時我
是書面審查，我有看辦餐會之照片」等語。即上訴人於原審審理
時亦認上開歐式自助餐確有舉辦等語。足見文化中心確有於上開
時地舉辦歡樂嘉年華活動及歐式自助餐餐會之事實，應堪認定。
、文化中心圖書組職員陳鳳嬌依該中心兼會計張素鶯之指示於
八十八年三月所製作之簽呈，其內已載明上開歡樂嘉年華活動所
支出之歐式自助餐餐費二十萬元，由「代辦經費16歡樂嘉年華」
項下支付之意旨及該簽呈業經上訴人蓋章，上訴人並於簽呈上簽
註意見，有該簽呈一紙在卷可憑。依簽呈記載之內容，上訴人當
知系爭二十萬元餐費係由歡樂嘉年華活動項下支出無疑。、系
爭二十萬元餐費確自歡樂嘉年華項下支出，亦有雲林縣立文化中
心八十八年六月五日支字第四０二號支出傳票一紙在卷可稽；上
開支出傳票上所蓋之「主任蔡春風(甲)」之印章，係經由上訴人核
閱支出傳票後，由上訴人代為蓋章，亦據上訴人在第一審審理時
供稱：「（問：支出二十萬元的傳票上面蔡春風主任的章是否你
所代理蓋的？）對，甲章是我蓋的」明確。足見該次餐敘活動確
有舉行，二十萬元餐費係由「代辦經費16歡樂嘉年華」項下支出
，非自國際偶戲節活動項下支出，且已支付承辦商家，並無重複
申報或浮報該筆經費之情事，且上訴人於上開作證前均已知悉甚
明。按「浮報經費」與「挪用核銷經費」意義不同，前者指經費
申請後並未實際執行或係指將經費以少報多而言；後者則係指經
費確有實際執行，僅將原先應自某預算科目項下支出之經費，改
由他項預算科目項下支出而言，前者涉及是否犯罪，二者後果顯
不相同，上訴人任公務員已久，自難諉謂不知，其猶於前案作證
時陳稱：「問：有無超過預算（按指國際偶戲節之支出）？答：
有超過一百五十萬元左右，主任請各組組長自行虛列核銷，其中
主任於五月份請圖書組組長針對三月二十九日活動補提計畫，浮
報招待縣內小朋友二十幾萬元」等語，難謂無虛偽陳述之故意，
或僅係其個人合理懷疑之意見陳述。該證詞足令人誤認蔡春風等
人確有「浮報該筆歐式自助餐經費」涉有貪瀆之罪嫌，自屬就案
情有重要關係之事項，而為虛偽之陳述甚明。上訴人辯稱系爭餐
費，並非自國際偶戲節之預算項下支付，而係挪用歡樂嘉年華之
預算支付，且伊係於國際偶戲節活動結束後，迄八十八年五月七
日始見陳鳳嬌所製作之擬由歡樂嘉年華預算項下支付系爭二十萬
元餐費之簽呈，足見伊係因懷疑國際偶戲節超支，挪用歡樂嘉年
華之預算，因而於檢察官訊問時始為上開陳述。其中所稱「浮報
」，縱有用語不當之處，亦屬合理懷疑之陳述，或屬依據自己意
見所作之判斷，或屬對自己涉嫌共犯所持之辯解，要難認有何虛
偽陳述之故意。況伊未明指或暗諭蔡春風有詐騙國際偶戲節之二
十萬元經費，而係對當時經費核銷所為之陳述，該供述自非屬對
案情有重要關係之事項而為陳述，自難以偽證罪責相繩等語，均
係飾卸之詞，不足採信。上訴人雖又辯稱伊未參加系爭歐式自助
餐經費支出之協調會議，且事後該筆經費請款時，亦未經伊核章
，益見伊就系爭經費如何支出，無從得知等語。然上訴人於系爭
餐敘活動開始前已經由陳鳳嬌填寫之財物請購單中，知悉該筆餐
費係自「代辦經費16歡樂嘉年華」項下支出，並予核章，有上開
財物請購單一紙在卷可稽，而系爭二十萬元餐費確自歡樂嘉年華
活動項下支出，亦有經上訴人核閱後，由其持「蔡春風(甲)」之印
章代為蓋印核可支出傳票一紙在卷可考；再陳鳳嬌製作之簽呈已
載明歡樂嘉年華活動所支出之二十萬元餐費，由「代辦經費16歡
樂嘉年華」項下支付等意旨，益證上訴人於簽呈上簽註意見時，
已知之甚明，縱未參加系爭經費支出之協調會議，且未於支出粘
貼憑證上核章，仍難諉謂不知該餐費如何支出，其所為之辯解均
屬卸責之詞，不足資為其有利認定之依據。上訴人雖又辯稱前案
承辦檢察官徐維嶽之兄徐寶巖，因與告訴人蔡春風有私人恩怨，
承辦檢察官利用伊作證為不利蔡春風之供述等語。惟上訴人就前
案以證人身分作證，既經具結而為前開虛偽不實之陳述，且無違
背其本意，縱認案外人徐寶巖與蔡春風間確有私人恩怨，或認承
辦檢察官有利用上訴人作證而為不利告訴人蔡春風之情形，上訴
人仍應就其上開虛偽陳述負偽證罪責，要難以上開理由解免其刑
責。因認上訴人偽證之犯行堪予認定，為其所憑之證據及認定之
理由，並對上訴人否認犯罪所為之辯解均不足採，詳加說明指駁
。核其所為係犯刑法第一百六十八條之偽證罪。又以上訴人犯罪
之時間在九十六年四月二十四日以前，應依中華民國九十六年罪
犯減刑條例第二條第一項第三款規定，減其宣告刑二分之一。因
而撤銷第一審不當之科刑判決，適用刑法第一百六十八條，中華
民國九十六年罪犯減刑條例第二條第一項第三款、第七條，改判
論上訴人以證人於檢察官偵查時，於案情有重要關係之事項，供
前具結，而為虛偽陳述罪；審酌其犯罪之動機、犯後態度及對國
家司法公正之危害，在民事上對被害人已為部分賠償等一切情狀
，量處其有期徒刑一年，減為有期徒刑六月。經核於法尚無違誤
。上訴人上訴意旨仍執陳詞，否認犯罪，或就原審採證認事職權
之行使，或對判決本旨不生影響之事項，任意指摘，非有理由，
應予駁回。又上訴人前未曾因故意犯罪受有期徒刑以上刑之宣告
，有台灣高等法院被告（甲○○）前案紀錄表可按，其因一時失
慮，致觸刑章，犯後尚知悔悟，於原審判決後仍盡力與告訴人蔡
春風（已死亡）之家屬達成民事和解，共賠償二百三十萬元，而
取得諒解，同意給予自新機會，有上訴人陳報之和解書一紙在卷
可稽，其受本件偵審程序及科刑宣告之教訓，當知警惕，應無再
犯之虞，本院認其所宣告之刑，以暫不執行為適當，併予宣告緩
刑五年，以策來茲。
據上論結，應依刑事訴訟法第三百九十六條，刑法第七十四條第
一項第一款，判決如主文。
中    華    民    國  九十八  年    三    月   十 九  日
                      最高法院刑事第八庭
                          審判長法官  洪  文  章
                                法官  王  居  財
                                法官  郭  毓  洲
                                法官  黃  梅  月
                                法官  邱  同  印
      本件正本證明與原本無異
                                      書  記  官
中    華    民    國  九十八  年    三    月  二十四  日
                                                      Ｅ


司法院資訊處製作；財團法人民間司法改革基金會備份。
